臺灣臺中地方法院刑事判決　　　　　　　　　　　　　九十一年度訴字第四三八號
　　公　訴　人　臺灣臺中地方法院檢察署檢察官
　　被　　　告　丁○○
　　選任辯護人　張居德律師
右列被告因違反毒品危害防制條例案件，經檢察官提起公訴（九十年度偵字第二一○
三四號），本院判決如左：
    主  文
丁○○連續販賣第一級毒品，處有期徒刑柒年陸月。因販賣毒品所得之新臺幣參仟元
元及扣案之電子秤壹臺，均沒收。因販賣第一級毒品所得之新臺幣參仟元如全部或一
部不能沒收時，以財產抵償之。
      事  實
一、丁○○（綽號「阿斗」）基於販賣第一級毒品海洛因營利之概括犯意，自民國九
    十年十月間起至同年十一月十七、十八日止，以向不知情之友人葉俊傑借得之電
    話號碼為0000000000號ＮＯＫＩＡ廠牌行動電話為聯絡工具，並以車
    牌號碼ＮＮＮ─三五七號機車為交通工具，連續在臺中市○○區○○路、松竹路
    附近，將自綽號「小楊」之人以一公克新臺幣（下同）一千元之價格所購入之海
    洛因粉末，販賣三次予甲○○供其施用，第一級毒品海洛因之交易價格為每小包
    一千元（重量不詳），先後交易第一級毒品之價額達三千元。嗣丁○○因另犯施
    用毒品案件，遭臺灣臺中地方法院檢察署檢察官通緝，經警於九十年十一月十九
    日二十一時許，在臺中市○○○路二五號前逮捕，並由丁○○帶同警員至其位於
    上址五樓之三之居所，而於右邊第二間臥房內之床頭前查獲丁○○所有之第一級
    毒品海洛因（驗餘淨重零點二三公克）、在客廳桌上查獲其所有之電子秤一個，
    而在警員在上開處所查證之際，適甲○○以公用電話撥打丁○○所使用之上開行
    動電話，警員溫朝陽即代為接聽，並佯稱係「阿斗」之友人，甲○○即主動表示
    要向「阿斗」購買「煙」（即第一級毒品海洛因之代號），因而查悉上情。
二、案經臺中市警察局第六分局報告臺灣臺中地方法院檢察署檢察官偵查起訴。
      理  由
一、訊據被告丁○○矢口否認有何販賣第一級毒品海洛因犯行，辯稱：伊綽號為「阿
    不倒」，並非「阿斗」；證人甲○○係因記恨，始指證向伊購買第一級毒品海洛
    因；至於扣案之第一級毒品海洛因係證人戊○○所有，而非伊所有；另扣案之電
    子秤一臺，並非供販賣毒品所用，係因伊有施用毒品習慣，先前曾於購買毒品之
    時為人所騙，乃使用電子秤秤量購入之毒品是否足量云云。惟查：
  （一）被告右揭連續販賣第一級毒品海洛因予證人甲○○之事實，業據證人甲○○
        於警訊時證述：被告就是賣伊第一級毒品海洛因之「阿斗」，大約向被告買
        過六、七次第一級毒品海洛因，時間、地點已記憶模糊，價格均是一千元，
        最近一次是在九十年十一月十八日十六時許，在臺中市○○區○○路、松竹
        路口向被告購買一小包第一級毒品海洛因，皆用公用電話打被告00000
        00000號行動電話聯絡交易之時間地點等語（見偵卷第十一頁以下）；
        在本院九十一年三月七日調查時結證稱：是在九十年十月間認識被告的，當
        時是為了購買毒品，才透過朋友介紹認識被告，曾向被告買了三、四次第一
        級毒品海洛因，均是在臺中市北屯區交易，有時買一千元，有時買二千元等
        語；另於本院九十一年四月八日調查時證稱：都是用公用電話與被告聯絡，
        亦有借用過別人的行動電話，都是撥打被告的行動電話聯絡，但號碼忘記了
        ，一共向被告買了第一級毒品海洛因四至五次等語。雖證人甲○○就向被告
        購買第一級毒品海洛因之次數、聯絡之方式、每次購買之金額，前後證述略
        有不一，但就基本之事實（即確係向被告購買毒品、購買之地點，購買之起
        迄時間）前後證陳內容均相符合，茍證人甲○○係故為攀陷，在其無從閱卷
        之情況下，何以前後多次，時間相距約五個月（第一次陳述係九十年十一月
        二十日，最後一次在本院證述係九十一年四月十一日，就被告販賣毒品基本
        事實所為之證詞，均相一致，足徵證人甲○○前開所為向被告購買第一級毒
        品海洛因之證詞，應堪採信。而證人甲○○於九十年十一月二十日警訊時，
        就每次購買金額所為之陳述，距離向被告購買毒品之時間較為接近，記憶應
        最為清晰，自應以其警訊時所陳：每次購買一千元等語為據。至證人甲○○
        與被告聯絡購買毒品之方式，雖證人甲○○於警訊時稱均用公用電話打給被
        告等語，嗣於本院調查時稱：另有以朋友之行動電話與被告聯絡，警訊時因
        並被詢及曾使用哪幾支電話與被告聯絡，而其最後一次打給被告是用公用電
        話，所以當時就說是用公用電話與被告聯絡等語，足證證人甲○○就此部分
        於本院調查中所證內容，與警訊之陳述相較，應僅屬詳盡及粗略之別，而於
        其證言之真實性、證明力無礙。雖證人甲○○於本院提示被告所使用之電話
        號碼0000000000號行動電話之通聯紀錄時，無法辨認其與被告聯
        絡購買毒品所使用之行動電話號碼，為其當時所使用者，既係他人之行動電
        話，且其時至本院訊問時，已相距近五個月之久，是其因時日已久，無法記
        憶當時所使用之行動電話號碼而不能確認其向被告購買毒品時之通聯紀錄，
        尚符常情，自不得因此遽認其證詞不可採。又證人甲○○雖於偵查中證稱：
        不認識丁○○等語，並否認向丁○○購買六、七次海洛因等情，惟證人甲○○於本院九十一年三月七日調查時證述：偵查中是因只知道「阿斗」，不知
        其本名，始否認等語，而觀諸證人甲○○於同日偵訊時亦證稱：警訊所言均
        屬實在；不知道「阿斗」是否即是丁○○等語，足徵證人甲○○於本院調查
        時證述：因不知道「阿斗」本名，始於偵訊時否認認識被告等語，並非無據
        ，是證人甲○○於偵訊中所言，尚無法作為有利於被告之認定。至證人甲○○所證述向被告購買第一級毒品海洛因之次數雖有三次、四次、六次、七次
        之不同，惟基於罪疑唯輕原則，應從有利於被告之認定，本院因認被告販賣
        第一級毒品海洛因予證人甲○○之次數為三次。
  （二）電話號碼為0000000000號行動電話係由案外人葉世雄所申請乙節
        ，有東信電訊快通卡個人資料一份附卷可稽（見偵卷第七十一頁）。而該行
        動電話係被告向案外人葉世雄所借用等情，亦據被告於本院九十一年三月七
        日及同年月二十五日調查時供承在卷，是證人甲○○證述平日係以撥打00
        00000000號電話號碼與被告聯絡乙節，應屬實在。而被告為警查獲
        後，證人甲○○曾撥打上開行動電話，而由證人即警員溫朝陽接聽等情，為
        被告所不否認。而證人甲○○於電話中表示要找「阿斗」買「煙」，經與證
        人溫朝陽約定地點後，由證人溫朝陽、曾吉男及徐肖如前往赴約，雙方見面
        後，證人溫朝陽即問證人甲○○要買多少，證人甲○○即回答一千五百元等
        情，業據證人即警員曾吉男、徐肖如於偵查中（見偵卷第一百二十三頁以下
        ）證述無訛；並經證人溫朝陽於偵查中（見偵卷第一三九頁）及本院九十年
        三月二十五日調查時、證人甲○○於本院九十一年三月七日及同年月二十五
        日調查時均證述證人甲○○與溫朝陽之通話過程及逮捕證人甲○○之經過屬
        實，並互核相符。而證人甲○○斯時正因違反毒品違反防制條例案件，經臺
        灣屏東地方法院裁定入戒治處所施以強制戒治，嗣因逃匿，經臺灣屏東地方
        法院於九十年九月十八日發布通緝在案，有臺灣高等法院被告全國前案紀錄
        表一份附於本院卷可查。是證人甲○○於九十年十一月十九日時既仍在通緝
        中，其逃避警方查緝尚有未及，焉有可能主動配合警方查證被告販賣毒品之
        犯行，而使其自身面臨先前所逃避之強制戒治程序？況本件係先查獲被告後
        ，始查獲證人甲○○，實與一般警員於查獲施用毒品者後，要求供出毒品來
        源，而要施用毒品者撥打販賣毒品者之電話，佯稱購買毒品，待販賣毒品者
        攜帶毒品前來交易時，一舉擒獲之例，迥然有異。又按犯毒品危害防制條例
        第十條之罪，供出毒品來源因而破獲者，得減輕其刑，毒品危害防制條例第
        十七條定有明文，本件被告既係先於證人甲○○被查獲，是證人甲○○所為
        其所施用之毒品係向被告購買乙節，並不合於前揭減刑之規定，其就施用毒
        品來源之陳述已與其自身無任何利害關係，是證人甲○○應無設詞誣陷被告
        之動機。
  （三）被告於本院九十一年三月七日調查時供稱：與證人甲○○並無財務糾紛或其
        他仇恨等語，核與證人甲○○於同日證述與被告並無糾紛等語相符。是被告
        嗣於本院審理時雖翻異前供，改稱：證人甲○○係因記仇始指證伊販賣毒品
        云云，惟並未能具體指出與證人甲○○間究有何爭執事端，致證人甲○○有
        伺機報復之動機，僅空言指摘證人甲○○證言之證明力，並非可信。
  （四）扣案之海洛因一小包（驗餘淨重為零點二三公克），經鑑定結果確係第一級
        毒品海洛因，亦有法務部調查局鑑定通知書（編號：000000000）
        一紙附卷可查（見偵卷第一五四頁）。被告雖於本院審理時辯稱：扣案之第
        一級毒品海洛因並非伊所有，而係證人戊○○所有云云，惟查被告於偵查中
        （見偵卷第三十九頁）及本院九十一年三月七日調查時即已供承：查扣之第
        一級毒品海洛因係伊所有等語，而其時被告應已知悉證人甲○○指證伊販賣
        者係第一級毒品海洛因，如該扣案之第一級毒品確非伊所有，應無由於偵查
        及本院調查時承認係其所有之理。是其嗣後翻異之詞，顯係圖卸之舉，不足
        採信。
  （五）證人即被告之前雇主丙○○於偵查中證述：伊均稱呼被告：「阿斗」，嗣於
        九十年底被告有說他要改叫「阿信」等語（見偵卷第一四三頁）；證人即被
        告友人許世杰、乙○○於偵查中經檢察官提示被告照片供其辨認時均證稱：
        照片中的人是丁○○，也就是阿斗等語（見偵卷第一五八頁背面、第一六三
        頁），是依證人丙○○、許世杰及乙○○之證言，均足資證明被告之綽號為
        「阿斗」。而被告事後告知證人丙○○要改叫「阿信」等語，並於偵查中辯
        稱綽號為「阿信」云云，應係本件為警查獲後，為避免其因原來綽號而遭證
        人甲○○指證，始配合其偵查中之辯解，而向證人丙○○表示要更改綽號為
        「阿信」至明。又被告嗣於本院審理時復改稱：綽號為「阿不倒」，而與先
        前於偵查中之供述顯不一致，足證其辯稱綽號為「阿信」、「阿不倒」云云
        ，應係臨訟編纂之詞，委無足採。
  （六）又非法販賣海洛因係政府嚴予查緝之違法行為，非可公然為之，且不論是瓶
        裝或紙包之海洛因，均可任意分裝或增減其份量，而每次買賣之價量，亦隨
        時隨雙方關係之深淺、當時之資力、需求程度及對行情之認知等因素，機動
        的調整，因之販賣之利得，除經坦承犯行，或價量均臻明確外，委難察得實
        情，職係之故，縱未確切查得販賣賺取之實際差價，但除別有事證，足認係
        按同一價格轉讓，確未牟利外，尚難執此認非法販賣之事證有所不足，致知
        過坦承者難辭重典，飾詞否認者反得逞僥倖，而失情理之平；且海洛因價格
        昂貴，取得不易，凡為販賣之不法勾當者，苟無利可圖，應無甘冒被查緝法
        辦重刑之危險，平白無端義務為該買賣之工作，是其販入之價格必較售出之
        價格低廉，而有從中賺取買賣差價牟利之意圖及事實，應屬合理之認定；被
        告雖矢口否認有販賣毒品之犯行，證人甲○○亦僅陳明其向被告所購買海洛
        因之價格，使本院無從確認被告先後三次販賣所得之利潤，然以本件而言，
        被告於警訊時即供稱與證人甲○○係於九十年九月十九日認識；於本院九十
        一年四月八日調查時復自承：不知道證人甲○○當時所使用之電話為何等語
        ，足證被告與證人甲○○間不僅相識時日非長，且應無特殊交情甚明，茍無
        利得，豈會甘冒重刑之風險，一再與之相約交易毒品之理，故被告有販賣圖
        利之意圖，彰彰甚明。
  （七）此外，復有證人甲○○被查獲之現場圖、被告居所現場圖各一份、起出扣案
        物之現場照片六張、被告機車照片二張、電話號碼0000000000號
        行動電話反向通話明細一份附卷可憑（見偵卷第四十七頁至第五十二頁、第
        七十二頁至第八十六頁）。而扣案之電子秤被告以之秤量販入之毒品，固屬
        可能，然被告既有販賣之行為，該扣案之電子秤應亦係供分裝定量毒品以便
        利販賣所用之物，至為明顯。
  （八）綜上所述，被告上開所辯，應係事後卸責之詞，不足採信，從而本件事證明
        確，被告右揭犯行，堪予認定。
二、查海洛因係毒品危害防制條例第二條第二項第一款所規定之第一級毒品，被告右
    揭販賣海洛因予證人甲○○之犯行，係犯毒品危害防制條例第四條第一項之販賣
    第一級毒品罪。被告販賣前持有第一級毒品海洛因之低度行為，應為販賣之高度
    行為所吸收，不另論罪。被告右揭連續三次販賣第一級毒品海洛因之犯行，時間
    緊接，所犯為構成要件相同之罪，顯係基於概括犯意反覆為之，應依連續犯之規
    定論以販賣第一級毒品一罪，然因該罪法定刑為死刑或無期徒刑，爰不得再為加
    重。被告販賣第一級毒品海洛因，所為固屬不是，然其販賣毒品所得僅有三千元
    ，且販賣對象僅有一人，非販毒之大中盤商，致生危害尚非至鉅，倘處以法定本
    刑之最低度刑即無期徒刑，猶嫌過重，在客觀上足以令人感覺過苛而予以同情，
    是其犯罪情狀尚非無可憫恕，爰依刑法第五十九條規定減輕其刑。本院審酌被告
    販賣之第一級毒品海洛因足以導致施用者產生精神障礙、性格異常之身心傷害，
    戕害國人身體健康，且有危害社會安全之虞，惡性非輕，惟姑念其因一時貪慾致
    罹刑章，暨販賣之次數、數量、所得利益、犯後態度等一切情狀，量處如主文所
    示之刑。又扣案之被告所有供販賣第一級毒品所用之電子秤一臺及販賣所得三千
    元，應依同條例第十九條第一項規定宣告沒收，如三千元全部或一部不能沒收時
    ，以其財產抵償之；再被告販賣第一級毒品海洛因所使用之電話號碼00000
    00000號行動電話及車牌號碼ＮＮＮ─三五七號機車，分別為葉世雄及孫秋
    松所有，業據被告供明在卷，並有車號查詢重型機車車籍資料一份在卷可稽，既
    非被告所有，爰均不為沒收之宣告（最高法院八十九年臺上字第五六○五號判決
意旨參照）；另扣案之第一級毒品海洛因（驗餘淨重○˙二三公克）及供被告施
    用之第二級毒品安非他命二小包（毛重分別為一˙七公克及○˙三公克），業經
    本院以九十一年度聲字第一三五號宣告沒收銷燬，有該刑事裁定一份附卷可憑，
    爰不再宣告沒收銷燬。又查扣之吸食器一組，雖係被告所有，惟屬其施用第二級
    毒品所用之物，而與本件販賣第一級毒品海洛因罪行無涉；扣案之四萬五千元，
    雖為被告所有，然因無證據證明與被告販賣毒品有關，爰均不於本案中宣告沒收
    ，附此敘明。
據上論結，應依刑事訴訟法第二百九十九條第一項前段，毒品危害防制條例第四條第
一項、第十九條第一項、第三項，刑法第十一條、第五十六條、第五十九條，判決如
主文。
中      華      民      國    九十一    年      六      月    二十五    日
                              臺灣臺中地方法院刑事第七庭
                               審判長法  官  夏  一  
                                     法  官  簡  源  希
                                     法  官  郭  妙  俐
右正本證明與原本無異。
如不服本判決，應於判決送達後十日內向本院提出上訴狀，上訴於臺灣高等法院臺中
分院( 須附繕本 )。
                                     書記官
中      華      民      國    九十一    年      六      月    二十六    日
附錄本案論罪科刑法條全文
毒品危害防制條例第四條第二項：
製造、運輸、販賣第一級毒品者，處死刑或無期徒刑；處無期徒刑者，得併科新臺幣
一千萬元以下罰金。
製造、運輸、販賣第二級毒品者，處無期徒刑或七年以上有期徒刑，得併科新臺幣七
百萬元以下罰金。
